臺灣臺北地方法院交通事件裁定　　　　100年度交聲字第174號
原處分機關　臺北市交通事件裁決所
異　議　人
即受處分人　羅英元
上列異議人即受處分人因違反道路交通管理處罰條例案件，對於
臺北市交通事件裁決所於中華民國九十九年十二月十四日所為之
處分（原處分案號：北市裁罰字第裁二二－ＣＵ0000000
號），聲明異議，本院裁定如下：
    主  文
原處分撤銷。
羅英元不罰。
    理  由
一、原處分意旨略以：異議人即受處分人羅英元騎乘車牌號碼Ｄ
    ＰＬ－○一二號輕型機車，於民國九十九年九月十三日九時
    二十八分許，行經新北市○○路○段與車子路交岔路口，未
    依規定駛入來車道，由安康路二段跨越雙黃線逆向往新店方
    向行駛，適新北市政府警察局新店分局（下稱舉發單位）以
    「不依規定駛入來車道」為由，製發北縣警交大字第ＣＵ0
    000000號舉發違反道路交通管理事件通知單（下稱舉
    發單）逕行舉發，異議人於應到案日期前陳述意見，原處分
    機關乃依道路交通管理處罰條例第四十五條三款、第六十三
    條第一項（原處分漏引，應予更正），違反道路交通管理事
    件統一裁罰基準及處理細則第四十一條、第四十三條、第四
    十四條及第六十七條等規定，於九十九年十二月十四日以北
    市裁罰字第裁二二－ＣＵ0000000號反道路交通管理
    事件裁決書，裁處受處分人罰鍰新臺幣（下同）九百元，並
    記違規點數一點等語。
二、聲明異議意旨略以：異議人行經該處時，固因車潮擁擠、欲
    趕上班而超越前車行駛，然異議人並未逆向行車，原舉發單
    所附採證照片因執勤員警站立角度斜向拍照，致位置、角度
    均有所偏差，不足採信等語。
三、按受處分人，不服道路交通管理處罰條例第八條主管機關所
    為之處罰，得於接到裁決書之翌日起二十日內，向管轄地方
    法院聲明異議，同條例第八十七條第一項定有明文。又聲明
    異議，應以司法狀紙，敘述異議之理由，提出於原處分機關
    為之；原處分機關應於接受異議書狀後五日內，將該案卷宗
    及有關證物，送交該管地方法院或其分院交通法庭，此為道
    路交通案件處理辦法第十三條所明訂。經查，本件裁決書於
    九十九年十二月十四日送達異議人住所，嗣異議人於一○○
    年一月三日提出申請書予原處分機關，因異議人不服原處分
    機關之函覆內容，再於一○○年二月十八日提出聲明異議狀
    予原處分機關，並經原處分機關當日收文在案等情，有原處
    分機關之送達證書及上開申請、聲明異議狀各一份在卷可稽
    ，雖異議人所提前開申請書未據載明「聲明異議」文句，然
    核其真意係不服本件裁決而尋求救濟途徑，且未逾二十日之
    不變期間，應可認於一○○年一月三日已適法聲明異議，自
    不因其嗣後再行提出上開聲明異議狀而認其遲至一○○年二
    月十八日始認有聲明異議之意，合先敘明。
四、再按認定不利於被告之事實，須依積極證據，苟積極證據不
    足為不利於被告事實之認定時，即應為有利於被告之認定，
    更不必有何有利之證據；且事實之認定，應憑證據，如未能
    發現相當證據，或證據不足以證明，自不能以推測或擬制之
    方法，以為裁判基礎；而認定犯罪事實所憑證據，雖不以直
    接證據為限，間接證據亦包括在內；然而無論直接或間接證
    據，其為訴訟上之證明，須於通常一般之人均不致有所懷疑
    ，而得確信其為真實之程度者，始得據為有罪之認定，若其
    關於被告是否犯罪之證明未能達此程度，而有合理性懷疑之
    存在，致使無從形成有罪之確信，根據「罪證有疑，利於被
    告」之證據法則，即不得遽為不利被告之認定，亦分別有最
    高法院三十年上字第八一六號、四十年臺上字第八六號、七
    十六年臺上字第四九八六號等判例可資參照。又法院受理交
    通事件，準用刑事訴訟法之規定，道路交通管理處罰條例第
    八十九條前段定有明文，是以法院審理行為人違反道路交通
    管理處罰條例案件時，當有其適用。從而法院於審理行為人
    違反道路交通管理處罰條例案件，如就原處分機關所認定之
    行為人違規事實仍有合理之懷疑，而無法確信行為人確有該
    當於道路交通管理處罰條例各該處罰條文之構成要件事實時
    ，此際即應依訴訟法上之待證事實「倘有懷疑，則從被告之
    利益作解釋」之證據法則，作為受處分人有利之認定。
五、經查：
  (一)異議人羅英元確於九十九年九月十三日九時二十八分許，騎
    乘車牌號碼ＤＰＬ－○一二號輕型機車，行經新北市○○路
    ○段與車子路交岔路口之事實，為異議人所不爭執，復有採
    證照片四張在卷可證，首堪認定。
  (二)原處分認定異議人有不依規定駛入來車道之違規事實，無非
    係以採證照片四張資為論據。惟查，細鐸原處分機關所提供
    之採證照片四張，因反光嚴重，並未明確拍及設於路段中用
    以分隔對向車道、並雙向禁止跨越之雙黃實線；原處分機關
    雖謂「ＤＰＬ－○一二號車前方自小客車下方陰影處，顯有
    雙黃線劃設之痕跡」云云，惟查，依卷附照片（本院卷第六
    頁參照），ＤＰＬ－○一二號輕型機車前方並無何自小客車
    ，而其右方墨綠色自小客車下方，雖疑似有一反白痕跡，然
    因照片拍攝角度、技巧、曝光程度影響，致難以辨識該反白
    痕跡究為單純反光、白實線抑或原處分機關所謂之雙黃實線
    ，是原處分機關所提之積極證據，因有瑕疵，尚無從證明異
    議人確有不依規定駛入來車道之違規事實。
五、綜上所述，本件依現有積極證據，無從排除異議人並未跨越
    雙黃實線之可能性，異議人上開辯解尚非全然不足採，此外
    ，復查無其他積極證據足以證明異議人有原處分機關所認定
    之前開違規行為，自應作對異議人有利之認定，原處分機關
    遽對異議人為上開裁決，即難認為允當，應認異議人之異議
    為有理由，自應由本院將原處分撤銷，改諭知異議人不罰。
六、據上論斷，應依道路交通管理處罰條例第八十七條第二項，
    道路交通事件處理辦法第十九條，裁定如主文。
中    華    民    國   100    年    3     月    4     日
                          交通法庭法  官  張詩芸
以上正本證明與原本無異。
如不服本裁定應於送達後5日內向本院提出抗告狀。
                                  書記官  宋德華
中    華    民    國   100    年    3     月    4     日